【裁判字號】    96,訴,2394
【裁判日期】    970326
【裁判案由】    毒品危害防制條例
【裁判全文】
臺灣高雄地方法院刑事判決              96年度訴字第2394號
公  訴  人  臺灣高雄地方法院檢察署檢察官
被      告  甲○○
指定辯護人  本院公設辯護人丙○○
上列被告因毒品危害防制條例案件，經檢察官提起公訴（96年度
偵字第6485號），本院判決如下：
    主  文
甲○○轉讓第一級毒品海洛因共伍罪，各處有期徒刑壹年柒月；
又轉讓第二級毒品甲基安非他命共伍罪，各處有期徒刑壹年，均
減為有期徒刑陸月。應執行有期徒刑肆年陸月。
其餘被訴販賣第二級毒品甲基安非他命部分均無罪。
扣案第一級毒品海洛因壹包（驗前淨重零點壹捌伍公克，驗後淨
重零點壹伍柒公克，另含包裝袋）、海洛因殘渣夾鏈袋壹包、第
二級毒品甲基安非他命壹包（驗前淨重零點貳玖貳公克，驗後淨
重零點貳玖公克，另含包裝袋）、包裝安非他命透明塑膠袋貳只
、包裝安非他命便條紙壹張，均沒收銷燬之。
    事  實
一、甲○○明知海洛因、甲基安非他命係經政府公告，列為毒品
    危害防制條例第2條第2項第1款、第2款所定之第一、二級毒
    品，未經許可不得持有、轉讓、販賣。竟基於轉讓第一級毒
    品海洛因及第二級毒品甲基安非他命之犯意，自民國95年10
    月間某日起至同年12月間某日止，以0000000000號、
    0000000000、0000000000號行動電話作為聯絡工具，分別在
    高雄市○○區○○路34號7 樓甲○○住處內，以1 個夾鍊袋
    包裝海洛因（約可供使用2 支香菸）；以及1 個夾鍊袋包裝
    甲基安非他命（約可供吸食3 次）或以便條紙包甲基安非他
    命之方式，分別轉讓海洛因及甲基安非他命予計程車司機己○○各5 次，合計10次（無證據證明海洛因已超過5 公克、
    甲基安非他命已超過10公克）。嗣於96年2 月27日下午3 時
    20分許，在高雄市○○區○○路231 巷口，經警循線查獲，
    當場扣得第一級毒品海洛因2 包（分別係驗前淨重0.185 公
    克，驗後淨重0.157 公克；白色粉末殘渣夾鏈袋，驗後檢體
    用罄）、第二級毒品甲基安非他命1 包（驗前淨重0.292 公
    克，驗後淨重0.29公克）、包裝安非他命透明塑膠袋2 只、
    包裝安非他命便條紙1 張、七星牌香菸盒1 只、行動電話（
    含SIM 卡門號：0000000000號）1 支等物，始悉上情。
二、案經高雄市政府警察局左營分局移送臺灣高雄地方法院檢察
    署檢察官偵查起訴。
    理  由
甲、證據能力部分
一、按司法警察機關因偵辦刑事案件，為蒐集或調查證據，而有
    實施通訊監察之必要者，於偵查中得由檢察官依職權或聲請
    核發通訊監察書，載明應記載事項為之；96年7 月11日修正
    前之通訊保障及監察法第5 條、第11條定有明文。本件業經
    臺灣高雄地方法院檢察署檢察官依職權核發通訊監察書，有
    通訊監察書3 份在卷可憑（見警卷第27頁至第32頁），依此
    核發之通訊監察書監聽所得被告與證人己○○間對話內容之
    錄音及譯文，依法有證據能力，是其監聽錄音及譯文均得為
    作為證據。
二、辯護人爭執證人己○○於警詢、偵查中所為證述之證據能力
    ：
  (一)偵查部分：按被告以外之人於偵查中向檢察官所為陳述，除
    顯有不可信之情況者外，得為證據，同法第159 條之1 第2
    項定有明文。偵查中對被告以外之人（包括證人、鑑定人、
    告訴人、被害人及共同被告等）所為之偵查筆錄，或被告以
    外之人向檢察官所提之書面陳述，性質上均屬傳聞證據。惟
    現階段刑事訴訟法規定檢察官代表國家偵查犯罪、實施公訴
    ，依法其有訊問被告、證人及鑑定人之權，證人、鑑定人且
    須具結，而實務運作時，檢察官偵查中向被告以外之人所取
    得之陳述，原則上均能遵守法律規定，不致違法取供，其可
    信度極高，職是，被告以外之人前於偵查中已具結而為證述
    ，除反對該項供述得具有證據能力之一方，已釋明「顯有不
    可信之情況」之理由外，不宜以該證人未能於審判中接受他
    造之反對詰問為由，即遽指該證人於偵查中之陳述不具證據
    能力。查本件證人己○○於檢察官偵查中所為之陳述（見偵
    卷第108 頁至第109 頁），未曾提及檢察官在偵查時有不法
    取供之情形，反對該項供述得具有證據能力之被告，亦未釋
    明上開供述有顯不可信之情況，依上說明，其於偵查中之證
    言自均具有證據能力。
  (二)警詢部分：關於證人己○○警詢中之陳述部分，因屬被告以
    外之人於審判外之陳述，為傳聞證據，依刑事訴訟法第159
    條第1 項規定，原則上應無證據能力。又被告以外之人於審
    判中，如所在不明而無法傳喚或傳喚不到者，其於司法警察
    官或司法警察調查中所為之陳述，經證明具有可信之特別情
    況，且為證明犯罪事實之存否所必要者，得為證據，同法第
    159 條之3 第3 款定有明文，此規定所稱「證明犯罪事實之
    存否所必要」，即使用證據之必要性，係指因無法再從同陳
    述者取得證言，而有利用原陳述之必要性，只要認為該陳述
    是屬於與犯罪事實存否相關之事實，並為證明該事實在實質
    上之必要性即可。本件證人己○○於審理中，雖經本院傳喚
    無正當理由未到庭，復拘提無著，然因證人己○○於檢察官
    偵查中，已就同一事項結證明確，且所述大致相符（詳偵卷
    第108 頁至第109 頁），則就使用證據之必要性而言，因同
    一待證事項已有檢察官調查時之證述，可供替代證據使用，
    且均經具結，較警詢中所為之陳述，更具有相當之擔保性，
    並無「無法再從同陳述者取得證言」之情形存在，而有利用
    原陳述之必要性，故縱使證人己○○所在不明而無法傳喚，
    且具有可信之特別情況，但因非證明犯罪事實之存否所必要
    ，並無刑事訴訟法第159 條之3 第3 款傳證證據例外規定之
    適用，仍應認為無證據能力。
三、又被告以外之人於審判外之陳述，雖不符前4 條之規定，而
    經當事人於審判程序同意作為證據，法院審酌該言詞陳述或
    書面陳述作成時之情況，認為適當者，亦得為證據。當事人
    、代理人或辯護人於法院調查證據時，知有第159 條第1 項
    不得為證據之情形，而未於言詞辯論終結前聲明異議，視為
    有前項之同意刑事訴訟法第159 條之5 定有明文。是本件被
    告犯罪事實之證據方法，除上開通訊監察監聽錄音及譯文、
    證人己○○於警詢、偵查中之證述，業經本院審酌如上外，
    其餘均詳如起訴書所引之證據：(一)查獲現場照片8 張；(二)96
    年4 月23日高市凱一驗字第3927號高雄市立凱旋醫院濫用藥
    物成品檢驗鑑定書1 紙；(三)扣案之第一級毒品海洛因2 包、
    第二級毒品甲基安非他命1 包、包裝安非他命透明塑膠袋2
    只、包裝安非他命便條紙1 張、七星牌香菸盒1 只、行動電
    話（含SIM 卡門號：0000000000號）1 支等物；(四)被告於警
    詢、偵查中之供承，被告及辯護人均同意列入證據方法（見
    本院訴字卷【下稱本院卷】第164 頁、第206 頁），是本院
    審酌該言詞陳述或書面陳述作成時之情況，且作成之形式均
    無瑕疵，復與待證事實具有關聯性等情況，均認為適當，自
    得採為證據。
乙、實體有罪部分
一、對於上揭轉讓海洛因、甲基安非他命予證人己○○之事實，
    業據被告甲○○於警詢、本院審理中坦承不諱（見本院卷第
    17頁），核與證人己○○於偵查中之證述相符（見偵卷第10
    8 頁至第109 頁），復有通訊監察書及譯文在卷可憑（見警
    卷第27頁至第32頁、第35頁至第51頁），足認被告之自白與
    事實相符。至被告轉讓毒品之次數，雖證人己○○於偵查中
    結證稱約10次等語（見偵卷第108 頁），而被告於本院中自
    承：安非他命、海洛因，約各要過5 、6 次等語（見本院卷
    第17頁）。惟究竟購買次數係安非他命及海洛因各5 次或6
    次，卷內尚無其他積極證據可得證明，依「罪證有疑，利於
    被告」之證據法則，應從較有利於被告之認定，而認本件被
    告係分別轉讓海洛因5 次、甲基安非他命5 次予己○○。
二、公訴人雖認：被告係意圖營利，基於販賣第一級毒品海洛因
    及第二級毒品甲基安非他命之概括犯意，販賣第一級毒品海
    洛因及第二級毒品甲基安非他命予己○○，購買毒品費用除
    部分以現金支付外，其餘款項甲○○同意己○○以計程車車
    資抵扣，因認被告係涉犯販賣第一級毒品、第二級毒品罪嫌
    等語。惟被告矢口否認有何收取金錢或以計程車車資抵償款
    項之犯行，辯稱：從來沒有跟己○○收過錢，都是他厚者臉
    皮來要的，伊不好拒絕，約各要5 、6 次；確實有請己○○
    開計程車搭載伊從家裡到公司上班，大約70元路程，伊付給
    他100 元等語（見本院卷第17頁）。辯護人則以：證人己○○之證明力薄弱，而通聯譯文也無法直接證明被告有販賣毒
    品行為，本案扣案毒品數量不多，亦無扣得電子磅秤等物，
    公訴人所舉證據，尚無法使一般人達確信之程度等語為被告
    辯護（見本院卷第220 頁）。經查：
  (一)按事實之認定，應憑證據，如未能發現相當證據，或證據不
    足以證明，自不能以推測或擬制之方法，以為裁判基礎；又
    認定不利於被告之事實，須依積極證據，苟積極證據不足為
    不利於被告事實之認定時，即應為有利於被告之認定，更不
    必有何有利之證據；又刑事訴訟上證明之資料，無論其為直
    接或間接證據，均須達於通常一般之人均不致有所懷疑，而
    得確信其為真實之程度，始得據為有罪之認定，若其關於被
    告是否犯罪之證明未能達此程度，而有合理性懷疑之存在，
    致使無從形成有罪之確信，根據「罪證有疑，利於被告」之
    證據法則，即不得遽為不利被告之認定，有最高法院40年台
    上字第86號、30年上字第816 號、76年度台上字第4986號判
    例意旨可資參照。
  (二)本件公訴人認被告以收取現金、抵充計程車車資等方式販賣
    毒品予己○○等情，無非係以證人己○○之證述、監聽譯文
    等資為論據。而依95年12月28日凌晨1 時56分監聽譯文所示
    ，被告以0000 000000 號電話撥打證人己○○0000000000號
    電話：被告問證人己○○：「那裡有沒有『糖果』，拿一泡
    來『呼』。」及96年2 月24日下午9 時40分，被告00000000
    00號電話發簡訊予證人己○○0000000000號電話：「你媽個
    雞巴毛，我無法再提供毒品給你吸了，電話都不接了，都被
    吸倒的難堪了，你呀不要老是做得這麼明顯，無毒無聯絡嗎
    ？媽的蛋。」（見警卷第36頁、第43頁）等內容觀之，至多
    可認被告確有提供毒品予證人己○○施用，而無法遽認被告
    確有向證人己○○收取現金或以計程車車資抵充價款之情形
    。又被告雖自承有搭乘證人己○○之計程車，並有給付車資
    ，業如前述，復查卷內並無其他積極證據可資證明證人己○○確有以現金或計程車車資抵充被告販賣毒品價款之事實，
    則本件在僅有證人己○○之證述下，對於被告搭車是否確未
    付錢？是否有以車資抵充毒品價款之意思？或其抵充之金額
    多少？抵充次數？均屬可疑，從而，本院自無從形成被告確
    有販賣第一、二級毒品予證人己○○等行為之確信，揆諸上
    開判例意旨說明，即不得遽為不利被告之認定。
  (三)綜上所述，公訴人認被告係意圖營利，販賣第一、二級毒品
    予證人己○○之犯行，尚有未洽。然被告有於事實欄所載之
    時、地，轉讓第一級毒品、第二級毒品予己○○等犯行，則
    如上述。本案事證業已明確，被告犯行洵堪認定，應依法論
    科。
三、被告轉讓第一、二級毒品各5 次予他人，核其所為，均係違
    反毒品危害防制條例第8 條第1 項轉讓第一級毒品罪，及同
    條第2 項之轉讓第二級毒品罪。其持有毒品之後，進而販賣
    ，其持有之低度行為，應為販賣毒品之高度行為所吸收，不
    另論罪。至公訴人認被告係涉犯同法第4 條第1 項、第2 項
    之販賣第一、第二級毒品罪，尚有未洽，業如上述，惟二者
    基礎犯罪事實同一，本院自得變更起訴法條逕予審判。又被
    告自承係因證人己○○向其要時，不好拒絕才給他等語（見
    本院卷第17頁），是其所為各次之轉讓毒品行為，均係證人
    己○○要求時，才起意提供毒品，是其各行為間，犯意各別
    、行為互殊，應予分論併罰。爰審酌被告明知毒品危害人體
    健康甚鉅，對於社會危害甚鉅，其竟轉讓毒品多達10次，危
    害他人及社會，情節堪稱重大，復被告於95年、96年間因侵
    占、強盜及違反槍砲彈藥刀械管制條例案件經檢察官起訴，
    此有本院院內索引卡紀錄表報表、臺灣高等法院被告前案紀
    錄表各1 份在卷可按（見本院卷第5 頁至第13頁），顯見其
    平日素行非佳，並綜合考量被告係國中畢業、無業、家境小
    康（見警卷教育程度欄、職業欄及家庭經濟狀況欄之記載）
    ，及其上開犯罪情節等相關情狀，酌情分別量處如主文所示
    之刑，及合併定其應執行之刑，以示儆懲。
四、末按「中華民國96年罪犯減刑條例」業經總統於96年7 月4
    日公布，同年7 月16日施行，本件被告犯罪時間係在96 年4
    月24日以前，且其所犯轉讓第一級毒品罪部分，因宣告刑在
    1 年6 月以上，係屬該條例第3 條第1 項、第7 款不予減刑
    之罪，其餘所犯轉讓第二級毒品罪部分，因其罪名與宣告刑
    ，經核符該條例第2 條第3 款規定，並無第3 條所列不予減
    刑之情形，就該部分即應依同條例第7 條規定，減輕其刑，
    並於判決主文同時諭知其宣告刑及減得之刑。
丙、無罪部分：
一、公訴意旨另以：甲○○意圖營利，基於販賣第一級毒品海洛
    因及第二級毒品甲基安非他命之概括犯意，自94年10月間某
    日起至96年2 月27日下午3 時20分止，以0000000000號、00
    00000000號、0000000000號行動電話作為聯絡工具，與不特
    定購買毒品者約定交易毒品地點，而有下列販賣第一級毒品
    海洛因及第二級毒品甲基安非他命之行為：(一)於94年10間某
    日起至95年1 月30日止，在高雄市左營後火車站附近之甲○○上班地點及其在高雄市○○區○○路34 號7樓住處內等地
    ，以1 錢1 萬元代價，販賣甲基安非他命予庚○○6 次。(二)
    於95年11月間某日起至同年12月間某日止，在高雄市○○路
    路旁，以1 克3 仟元代價，販賣甲基安非他命予丁○○6 次
    。因認被告另涉有12次違反毒品危害防制條例第4條 第2 項
    之販賣第二級毒品甲基安非他命罪嫌等語。
二、按犯罪事實應依證據認定之，無證據不得推定其犯罪事實；
    又不能證明被告犯罪或其行為不罰者，應諭知無罪之判決；
    刑事訴訟法第154 條、第301 條第1 項分別定有明文。次按
    事實之認定，應憑證據，如未能發現相當證據，或證據不足
    以證明，自不能以推測或擬制之方法，以為裁判基礎；又認
    定不利於被告之事實，須依積極證據，苟積極證據不足為不
    利於被告事實之認定時，即應為有利於被告之認定，更不必
    有何有利之證據；又刑事訴訟上證明之資料，無論其為直接
    或間接證據，均須達於通常一般之人均不致有所懷疑，而得
    確信其為真實之程度，始得據為有罪之認定，若其關於被告
    是否犯罪之證明未能達此程度，而有合理性懷疑之存在，致
    使無從形成有罪之確信，根據「罪證有疑，利於被告」之證
    據法則，即不得遽為不利被告之認定，有最高法院40年台上
    字第86號、30年上字第816 號、76年度台上字第4986號判例
    意旨可資參照。若證據資料在經驗科學上或論理法則上尚有
    對被告較為有利之存疑，而無從依其他客觀方法排除此項合
    理之可疑，即不得以此資料作為斷罪之基礎，且刑事訴訟制
    度受「倘有懷疑，則從被告之利益為解釋」、「被告應被推
    定為無罪」之原則所支配，故得為訴訟上之證明者，無論為
    直接或間接證據，須客觀上於一般人均不致有所懷疑而達於
    確信之程度者，始可據為有罪之認定，倘其證明尚未達於「
    確信」之程度，而有合理可疑存在時，即難據以為被告不利
    認定，換言之，在法律判斷上，即不能為被告有罪之認定。
三、公訴意旨認被告涉有毒品危害防制條例第4 條第2 項之販賣
    第二級毒品甲基安非他命等罪，無非以：(1)證人庚○○、證
    人丁○○於警詢、偵查中之證述；(2)證人戊○○於警詢中之
    證述；(3)通訊監察錄音及譯文；(4)查獲現場照片8 張；(5)96
    年4 月23日高市凱一驗字第3927號高雄市立凱旋醫院濫用藥
    物成品檢驗鑑定書1 紙；(6)扣案之第一級毒品海洛因2 包、
    第二級毒品甲基安非他命1 包、包裝安非他命透明塑膠袋2
    只、包裝安非他命便條紙1 張、七星牌香菸盒1 只、行動電
    話（含SIM 卡門號：0000000000號）1 支等物；(7)被告於警
    詢、偵查中之供承等資為論據。然訊據被告甲○○堅詞否認
    有何販賣第二級毒品甲基安非他命予庚○○、丁○○之犯行
    ，辯稱：證人庚○○、證人丁○○均與伊有仇怨；95年年底
    時，伊有向庚○○買1 兩安非他命，沒有賣給庚○○；丁○○只是打電話向伊詢問安非他命的行情，伊從來沒有交付安
    非他命給丁○○過等語。辯護人則以：證人庚○○、證人丁○○、證人戊○○等人之證述前後不一有瑕疵，監聽譯文亦
    無法直接證明被告有販賣毒品行為，且本案並未扣得電子磅
    秤等物，所扣得毒品數量不多，係供被告自己吸食所用，公
    訴人所舉證據，尚無法使一般人達確信之程度等語為被告辯
    護（見本院卷第220 頁）。經查：
  (一)被告甲○○被訴販賣毒品予證人庚○○部分：
    1.證人庚○○於本院審理中結證稱：0000000000電話是伊在
      使用；94年11月到95年1 月30日跟被告購買過5 、6 次毒
      品；每次都以電話聯絡，購買金額在5000元到1 萬元之間
      ，約1 錢，詳細時間忘記了，地點都是在被告上班地點（
      左營後火車站附近大樓）或去被告家中購買；最後一次向
      被告買毒品是在95年1 月30日那次，買了3 錢就為警查獲
      ，所以欠被告3 萬元，後來陸陸續續有還；95年12月25日
      所傳給被告之簡訊：「現金3000元其餘還東西2 克」，是
      指還現金3000元還有安非他命2 克；95年12月26日被告傳
      簡訊給伊：「兄弟你匯的款項我收到了，剩下的5 千昨天
      說還2 克，是否真的，等會我回左營去拿，如何？」；96
      年2 月11日被告以0000000000電話傳簡訊給伊：「兄弟這
      陣子我一天去郵局刷好幾次簿子，你還是沒把錢錢上來，
      我已經受不了了，等我下去大家等著瞧」就是被告恐嚇向
      伊要錢，被告郵局帳戶資料內分別匯款8000、3000元就是
      還款欠被告的3 萬元毒品的款項等語（見本院卷第16 4
      頁至第172 頁），以及前開監聽譯文及證人庚○○匯款予
      被告名下之左營果貿郵局（局號0000000 帳號0000000）
      客戶歷史交易清單在卷可徵（見本院卷第62頁）。惟被告
      辯稱：伊並沒有賣毒品給庚○○，而是向其購買毒品，每
      個星期購買3 、5 萬元；庚○○匯款8000、3000給伊，是
      因之前向他購買毒品的數量不足，要退差額；且若庚○○
      真的有欠伊錢，為何要在96年1 月底匯款15000 元給庚○○；監聽譯文中亦有提到伊請庚○○幫忙調半台，證人庚○○說只有半錢等語（見本院卷第171 頁至第172 頁），
      復有前開監聽譯文及被告於96年1 月26日匯款予證人庚○○之高雄海軍官校郵局（局號0000000 帳號0000000）客
      戶歷史交易清單在卷可徵（見本院卷第62頁）。是就證人
      庚○○匯款予被告之事實，雖有前開匯款紀錄可證，然匯
      款之目的是否償還販毒款項，既經被告否認，則該筆是否
      確係被告於95年1 月30日販毒之價款，不能單憑證人庚○○之證詞，尚須其他相關佐證。復查證人庚○○於96年2
      月間匯款之目的若確係在償還毒品價款，且被告又要得如
      此急，何以在證人庚○○尚未清償欠款之前，被告卻在96
      年1 月匯款15000 元予證人庚○○？此顯與常情有違；另
      參以96年1 月3 日被告與證人庚○○對話之監聽譯文所示
      ：被告：「看看能不能調半台上來。」，證人庚○○說：
      「我只有半錢，我去找找看。」；96年1 月7 日證人庚○○發簡訊給被告：「你說多少？」，被告回傳簡訊：「物
      品超棒九千五，我賺五百。」等情（見警卷第39頁）觀之
      ，被告與證人庚○○間，有極大可能存在相互調借毒品之
      情形，彼等之間亦可能有相當之金錢往來，從而，證人庚○○所言：95年1 月30日係最後一次向被告購買毒品、其
      後之款項都在償還積欠被告之3 萬元等語，應非真實，是
      證人庚○○之證述既有如此重大之瑕疵，其所為之證述，
      尚難採為本案認定之依據。
    2.檢察官起訴事實所載被告此部分之犯行，係自94年10間某
      日起至95年1 月30日止，惟本案監聽譯文所載之時間，係
      自95 年12 月21日起至96年3 月15日止，是除監聽之內容
      ，係指涉檢察官起訴書所載犯罪時間內之事實，否則，本
      案之監聽譯文尚無法證明被告於94年10月間至95年1 月30
      日間之犯行。查卷內監聽譯文，被告與證人庚○○間，曾
      自95年12月25日起至96年2 月11日止，多次分別以被告00
      00000000號、0000000000號電話與0000000000號證人庚○○之電話互傳簡訊之內容觀之（見警卷第42頁、第44頁、
      第45頁、第50頁），除前揭證人所述係因償還本件起訴所
      載犯罪事實期間購買毒品欠款之內容，業經本院認為並不
      可採之外，其餘譯文、簡訊之內容，均未提及被告曾於94
      年10間某日起至95年1 月30日止販賣第二級毒品甲基安非
      他命予證人庚○○之事實，而與本案並無關聯；又本件查
      獲時間係在96年2 月27日，距離本案發生時間已甚久遠，
      相關扣案毒品及其他物品、扣案之0000000000號SIM 卡及
      手機，亦均與無法證明與本案有何關聯，自亦不得作為本
      案認定事實之依據。
    3.從而，本案尚無積極證據可資證明被告確於94年10間某日
      起至95年1 月30日止販賣第二級毒品甲基安非他命予證人
      庚○○，自不得僅以被告自承0000000000號、0000000000
      號、0000000000號行動電話為其所使用，及證人庚○○所
      為具有瑕疵之證述，遽認被告有於前揭時、地販賣第二級
      毒品甲基安非他命予證人庚○○6 次之犯行。
  (二)被告甲○○被訴販賣毒品予證人丁○○部分：
    1.證人丁○○於本院審理中結證稱：使用手機門號0000-000
      000 ，綽號「阿西」；糖果、石頭都是指安非他命；因洗
      車場老闆陳秋木欠伊薪水，去領薪水時老闆娘林諺君剛好
      跟他購買毒品，才知道被告有販賣毒品；自95年11月間某
      日起至同年12月間某日止，向被告購買安非他命，第1 次
      約在11月初，在前鎮○○路附近一家汽車旅館（亞歷山大
      ），那次向他購買1 包1000元；當天晚上，在同一處又向
      被告購買1 包1000元；第3 次約11月中旬某日晚間，在七
      賢路、南台路附近向被告購買1 小包約3000元；第4 次約
      11月底，是1 包2000元，被告到伊住的地方；第5 次約12
      月初，在七賢、南台路口，購買1 包約2000元；第6 次約
      12月底，購買1000元也是同一地點等語。然證人丁○○就
      所購毒品如何支付對價及曾經匯款予被告5000元等情，其
      於偵查中證稱：曾將買安非他命的錢匯至被告戶頭內等語
      ；於本院中則先稱：向被告購買毒品，都是以現金支付，
      96年1 月2 日因被告去花蓮有匯款到被告的帳戶5000元，
      有時候缺錢會欠一下；該次匯款應該是在95年12月底向被
      告購買毒品之款項，當次應該給被告8000元，先匯款5000
      元給他，其餘等被告回高雄再付等語；復於審理中改稱：
      96年1 月2 的匯款跟上述所稱購買6 次安非他命沒有關係
      ；除該次外，從94年1 月5 日到95年12月止，未曾以匯款
      方式付錢給被告；該5000元匯款是被告96年1 月1 日去花
      蓮時，伊幫被告代收販毒款項後，再匯款給他的等語（見
      本院卷第135 頁至第142 頁），並有前揭被告郵局帳戶客
      戶歷史交易清單1 份在卷可參（見本院卷第62頁）。是證
      人丁○○就匯款5000元予被告之原因，前後陳述不一，已
      有可疑，且亦與其前揭本院審理中之結證：第6 次於12月
      底向被告購買安非他命1000元等語有極大出入，而有重大
      瑕疵，已令人難以採信；而其餘關於第1 次至第5 次向被
      告購買毒品之時間、次數，亦僅有證人丁○○之單一證述
      ，而無其餘佐證，證明力甚為薄弱，復遍查卷內亦無任何
      其他客觀上之證據可資佐證，被告是否涉有此部分之犯行
      ，尚屬無法證明。
    2.另證人戊○○於警詢中證稱：有聽聞被告說要去花蓮賣毒
      等語，其雖於本院審理中到庭結證稱：警詢所言被告去花
      蓮賣毒係不實在等語，暫且不論證人戊○○之證言憑信性
      為何，惟就被告是否去花蓮賣毒之事實，尚無法遽認被告
      即有本件於95年11月間起至12月間止販賣毒品予證人丁○○之事實，而與本案無直接關聯；至證人丁○○所證稱：
      95年12月31日下午11時7 分監聽譯文有提到「你幫我銷掉
      一塊，你欠的錢就不用還」是因跟他買毒品欠他錢被告打
      給伊叫伊幫忙賣安非他命；被告有時會請伊幫忙送毒品，
      96年1 月1 日那天被告是否有請你送2000去給「阿娟」，
      在南台路附近大樓9 樓套房902 室，是送安非他命等語，
      暨96年1 月1 日上午1 時55分證人丁○○向被告稱：「我
      朋友說想要看一下，一點點就好。」被告回答：「你過來
      三多、武營路口。」及96年1 月2 日下午7 時37分被告向
      證人丁○○稱：「給你1 克3000。」證人丁○○回答：「
      好。」等監聽譯文（見警卷第38頁、第39頁），均非在本
      件起訴事實所載範圍內，本院自不得予以審究；又本件查
      獲時間係在96年2 月27日，距離本案發生時間即95年11月
      間起至95年12月止已有相當時日，相關扣案毒品及其他物
      品、扣案之0000000000號SIM 卡及手機，亦均與無法證明
      與本案有何關聯，自不得作為本案認定事實之依據，均附
      此敘明。
  (三)從而，本件相關卷證資料，證人庚○○、證人丁○○經本院
    傳喚到庭並經交互詰問，經被告及辯護人彈劾後，在經驗科
    學上或論理法則上尚有對被告較為有利之存疑，而依卷內其
    餘證據，亦無從依其他客觀方法排除此項合理之可疑，至多
    僅能證明被告於前開檢察官起訴之時間內，確實經常與證人
    庚○○、證人丁○○間因毒品之事密切聯繫，並有金錢往來
    之事實，惟尚無從使本院達到被告確有販賣第二級毒品予證
    人庚○○、證人丁○○確信之程度。此外，公訴人對於犯罪
    事實，應提出證據及說服之實質舉證責任，倘其提出證明之
    方法，無從說服法院以形成被告有罪之心證，基於無罪推定
    原則，自應為無罪之諭知；茲本件公訴人並未提出適合於證
    明被告上開偽造文書及詐欺犯罪事實之積極證據，並說明其
    證據方法與待證事實之關係，本院依卷內訴訟資料，復已逐
    一剖析，參互審酌，認被告上開行為，尚屬犯罪不能證明，
    揆諸前揭判例意旨及說明，被告行為應為無罪諭知。
丁、沒收部分：
一、按違禁物得單獨宣告沒收，刑法第40條第2 項定有明文，再
    按查獲之第一級毒品、第二級毒品，不問屬於犯人與否，均
    沒收銷燬之，亦為毒品危害防制條例第18條第1 項前段所明
    定。
二、查本件事實欄所載之扣案物品均係於96年2 月27日查獲，距
    離本案發生之95年10月至12月間，達2 月之久，與本案並無
    關聯。惟扣案之白色粉末2 小包，經送驗結果，均含第一級
    毒品海洛因成分，其中1 包驗前淨重0.185 公克，驗後淨重
    0.157 公克，另1 包白色粉末驗後檢體用罄，僅餘殘渣袋，
    此有96年4 月23日高市凱一驗字第3927號高雄市立凱旋醫院
    濫用藥物成品檢驗鑑定書在卷為憑（見偵卷第143 頁）；另
    扣案晶體1 包，經送驗結果，確含第二級毒品甲基安非他命
    成份，驗前淨重0.292 公克，驗後淨重0.29公克；扣案包裝
    安非他命透明塑膠袋2 只、包裝安非他命便條紙1 張，亦均
    含有第二級毒品甲基安非他命成份，此均有高雄醫學大學進
    行鑑定之檢驗報告（報告編號：0000-000、0000-000、0000
    -000、0000-000、0000-000）5 份在卷可證（見本院卷第33
    頁至第37頁）。又依毒品危害防制條例之規定，海洛因、甲
    基安非他命不得製造、運輸、販賣、持有、施用，是上開扣
    案海洛因2 包、甲基安非他命1 包，既屬違禁物，且該包裝
    袋、殘渣袋、其餘含有甲基安非他命之透明塑膠袋、便條紙
    等物，因與其上之毒品業已無法析離，亦應同視為第一級、
    第二級毒品，均係違禁物。
三、職此之故，檢察官依首揭法條規定，聲請將海洛因2 包、甲
    基安非他命1 包宣告沒收銷燬，洵屬有據，應予准許，並就
    同屬違禁物之毒品包裝袋、殘渣袋、其餘含有甲基安非他命
    之透明塑膠袋、便條紙等物，一併諭知沒收銷燬。至於送鑑
    耗損之部分，既已費失，自無庸宣告沒收銷燬。另扣案之行
    動電話（含SIM 卡門號：0000000000號）1 支非被告所有，
    此有遠傳電信股份有限公司行動電話基本資料在卷可稽（見
    警卷第34頁），而扣案七星牌香菸盒1 只，依卷內資料亦無
    法證明係與本件被告轉讓毒品之犯罪事實有關，爰均不另予
    宣告沒收；又檢察官亦請求依同條例第19條規定追徵其價額
    或以其財產抵償被告之販賣所得，惟本件既經認定被告係無
    償轉讓毒品，既無犯罪所得，自亦無從依同條例第19條相關
    規定追徵其價額或以被告之財產抵償，均附此敘明。
據上論斷，應依刑事訴訟法第299 條第1 項前段、第300 條、第
301 條，毒品危害防制條例第8 條第1 項、第2 項、第18條第1
項前段，刑法第11條、第38條第1 項第1 款、第40條第2 項、第
51條第5 款，中華民國九十六年罪犯減刑條例第2 條第1 項第3
款、第7 條，判決如主文。
本案經檢察官乙○○到庭執行職務。
中    華    民    國    97    年    3     月    26    日
              刑事第二庭  審判長法  官  簡志瑩
                                法  官  錢衍蓁
                                法  官  呂明燕
以上正本證明與原本無異。
如不服本判決應於收受本判決後10日內向本院提出上訴書狀，並
應敘述具體理由，如未敘述上訴理由者，應於上訴期間屆滿後20
日內補提理由書狀於本院（均須按他造當事人之人數附繕本）「
切勿逕送上級法院」。
中    華    民    國    97    年    3     月    26    日
                                書記官  陳瓊芳
附錄本判決論罪之法條：
毒品危害防制條例第8條
轉讓第一級毒品者，處 1 年以上 7 年以下有期徒刑，得併科新
臺幣 1 百萬元以下罰金。
轉讓第二級毒品者，處 6 月以上 5 年以下有期徒刑，得併科新
臺幣 70 萬元以下罰金。
轉讓第三級毒品者，處 3 年以下有期徒刑，得併科新臺幣 30 萬
元以下罰金。
轉讓第四級毒品者，處 1 年以下有期徒刑，得併科新臺幣 10 萬
元以下罰金。
前四項之未遂犯罰之。
轉讓毒品達一定數量者，加重其刑至二分之一，其標準由行政院
定之。


司法院資訊處製作；財團法人民間司法改革基金會備份。
